【裁判字號】    98,簡上,126
【裁判日期】    980526
【裁判案由】    詐欺
【裁判全文】
臺灣桃園地方法院刑事判決             98年度簡上字第126號
上  訴  人
即  被  告  丁○○
上列被告因詐欺案件，不服本院簡易庭中華民國97年12月15日97
年度壢簡字第2981號刑事第一審簡易判決（聲請簡易判決處刑案
號：97年度偵字第8935號），向本院提起上訴，本院管轄之第二
審地方法院合議庭判決如下︰
    主  文
上訴駁回。
    事  實
一、丁○○明知金融機關對客戶前來申請開設帳戶，一般而言，
    僅需存入最低開戶金額即可，並無特殊限制，且個人亦得同
    時在不同之金融機構申請數個存款帳戶使用，甚為簡便，而
    現今宵小猖獗，不法集團為隱蔽身份，逃避警員查緝，並遂
    行犯罪起見，常有利用人頭帳戶存、領款，從事不法活動之
    情事，而得推見若隨意將其個人帳戶交給他人使用，有幫助
    該人所屬之犯罪集團從事詐欺犯罪之虞，竟仍基於幫助某詐
    欺集團成員犯詐欺取財罪之犯意，於民國九十七年三月八日
    晚間八時許，在其位於桃園縣平鎮市○○路六號之住處前，
    將其（一）於九十四年一月三十一日，在渣打國際商業銀行
    板橋簡易型分行開設之000000000000號帳戶存
    摺、金融卡及密碼，以及（二）於八十八年一月十五日，在
    中國信託商業銀行中壢分行開設之00000000000
    0號帳戶之存摺、金融卡及密碼，交付給該不詳詐欺集團成
    員使用。
二、該詐欺集團成員在取得丁○○交付之前開二個帳戶後，即意
    圖為自己不法之所有，並均基於詐欺取財之犯意，而有下列
    三次詐騙被害人款項之行為：
（一）於九十七年三月八日晚間七時二十分許，由該詐欺集團內
      之不詳成員撥打自不詳管道取得之電話號碼，而聯絡上乙○○之後，向施某佯稱：伊是東森購物之客服人員，因施
      某在向該台購物時錯誤設定付款方式，以致每月將會遭到
      扣款，需施某自行至銀行的自動櫃員機解除原先的付款設
      定云云，使乙○○因此陷於錯誤，而接續於當日晚間九時
      十二分、十時零七分許，將新臺幣（下同）二十萬元分兩
      次匯入丁○○前開渣打銀行之帳戶內。該詐欺集團成員並
      即於乙○○匯款後，遣人持丁○○交付之金融卡，將上揭
      乙○○匯入之款項提領一空。
（二）於九十七年三月九日下午五時許，由該詐欺集團內之不詳
      成員撥打自不詳管道取得之電話號碼，而聯絡上甲○○之
      後，向李女佯稱：伊是東森購物之客服人員，因李女在向
      該台購物時錯誤設定付款方式，以致每月將會遭到扣款，
      需李女自行至銀行的自動櫃員機解除原先的付款設定云云
      ，使甲○○因此陷於錯誤，而於當日晚間七時許，將一萬
      零二百三十九元匯入丁○○前開中國信託之帳戶內。該詐
      欺集團成員並即於甲○○匯款後，遣人持丁○○交付之金
      融卡，將上揭甲○○匯入之款項提領一空。
（三）於九十七年三月九日下午六時十分許，由該詐欺集團內之
      不詳成員撥打自不詳管道取得之電話號碼，而聯絡上丙○○之後，向張女佯稱：伊是郵政總局之服務人員，張女當
      初在網路購物時錯誤設定付款方式，以致每月將會遭到扣
      款，需張女自行至郵局的自動櫃員機解除原先的付款設定
      云云，使丙○○因此陷於錯誤，而於當日晚間七時四十八
      分、八時四十七分許，接續將一萬三千九百八十二元、一
      萬零九百八十二元（合共二萬四千九百六十四元）匯入丁○○前開中國信託之帳戶內。該詐欺集團成員並即於丙○○匯款後，遣人持丁○○交付之金融卡，將上揭丙○○匯
      入之款項提領一空。
（四）嗣乙○○等三人在匯款後發覺有異，而分別報警處理，始
      為警循線查獲上情。
三、案經新竹市警察局移送臺灣桃園地方法院檢察署檢察官偵查
    後，聲請以簡易判決處刑。
    理  由
一、後引證人乙○○、甲○○、丙○○於警詢中之陳述，皆屬被
    告以外之人在審判外所為之傳聞證據，惟被告在本院準備程
    序中，同意引用上開證據作為審判資料，本院審酌上開警詢
    筆錄作成時之情況，亦認為適當，依刑事訴訟法第一百五十
    九條之五第一項規定，乙○○等人之警詢筆錄，應均有證據
    能力。又被告在渣打國際商業銀行板橋簡易型分行、中國信
    託商業銀行中壢分行開設帳戶之開戶及交易明細資料，以及
    乙○○、丙○○二人之匯款單據，均係金融機關從事金融業
    務上所需製作之紀錄文書或證明文書，且核無顯不可信之情
    況，依刑事訴訟法第一百五十九條之四第二款規定，此部分
    證據亦均有證據能力，應先敘明。
二、訊據被告丁○○固坦承申辦上揭兩個帳戶使用之事實，惟否
    認有何幫助詐欺取財之犯行，辯稱：伊因婚後失業，本身又
    無工作，孩子尚在就學，經濟艱困之下，而遭詐欺集團向伊
    誑稱：可以協助辦理貸款云云，伊因涉世未深，一時失察，
    遂將上揭兩個帳戶交給該詐欺集團，致遭詐欺集團利用，伊
    也是被害人云云。經查：
（一）乙○○、甲○○、丙○○如何於九十五年三月八日、三月
      九日遭某詐欺集團成員詐騙，而分別將二十萬元、一萬零
      二百三十九元、二萬四千九百六十四元匯入被告在渣打國
      際商業銀行板橋簡易型分行開設之0000000000
      00號帳戶，或其在中國信託商業銀行中壢分行開設之0
      00000000000號帳戶，而上開數筆款項亦隨即
      遭該詐欺集團成員遣人持金融卡提領一空等事實，業經證
      人乙○○、甲○○及丙○○分別於警詢中指述在卷（偵查
      卷第六頁、第十五頁、第二十五頁），並有乙○○、丙○○之匯款單據，及被告上開二個銀行帳戶之開戶及交易明
      細資料各一份附卷可稽（依序見偵查卷第十二頁、第三十
      一頁、第三十五頁、第一百頁）。
（二）本件詐欺集團在誘騙乙○○等被害人匯款時，即已指定被
      告上開二個銀行帳戶作為匯款帳戶，事後並以金融卡從上
      揭帳戶中提領乙○○等被害人之匯款，據此，足認上開二
      個帳戶，均係由該不詳詐欺集團使用無疑。而按，金融機
      關帳戶之存摺、金融卡係存戶持有該帳戶內款項之證明，
      金融卡更有自提款機即時提取該帳戶內之款項、轉帳，甚
      至變更提款密碼、臨時借支現金等功能，由重要性、方便
      性而言，設非存戶隨身攜帶，亦必妥為保存，不使之輕易
      外流，甚且，銀行等金融機關不僅均要求存戶設定存摺、
      提款卡密碼，且有提供即時掛失、止付等服務，以防存戶
      之金融卡遺失或遭人盜用，以此論之，本件詐欺集團欲使
      用上揭帳戶，如非由開設帳戶之本人提供相關之存摺、金
      融卡及密碼，並任其使用不予掛失，實屬難能。被告於警
      詢中並坦承上開二個帳戶係伊申請、使用，後於九十七年
      三月八日晚間八時許，在其住處前將該兩個帳戶之存摺、
      金融卡交給一名不詳成年男子等語（偵查卷第四頁），足
      認將上揭二個帳戶之存摺、金融卡、密碼等物提供予該詐
      欺集團使用者，即為被告無疑。
（三）再按，「行為人對於構成犯罪之事實，預見其發生而其發
      生並不違背其本意者，以故意論」，刑法第十三條第二項
      定有明文。查金融機構現時對客戶前來申請開設帳戶，一
      般而言，僅需存入最低開戶金額即可開戶，並無特殊限制
      ，且個人亦可同時在不同之金融機構申請數個存款帳戶使
      用，換言之，在金融機構開戶，甚為容易，而現今詐欺集
      團往往巧立名目，誘使被害人轉帳匯款至人頭帳戶，以遂
      行犯罪，並藉此隱蔽身份，逃避警員查緝，此種案件層出
      不窮，時有所聞，且經電視媒體、社會大眾長期報導、傳
      述結果，已係眾所週知之事實，是故，個人帳戶不能隨意
      提供他人使用，應係一般人應有之認識，而被告在提供本
      件存摺、金融卡予該詐欺集團使用時，已三十一歲，心智
      正常，對上開社會常態，依其年齡、智識及經驗，顯難諉
      為不知，其自有由上揭情事，而預見該詐欺集團在取得其
      帳戶存摺、金融卡後，有將之用於詐欺取財等違法情事之
      可能，然被告仍貿然將其帳戶存摺、金融卡提供予該詐欺
      集團使用，自足認定對被告而言，縱使該詐欺集團果然藉
      其帳戶犯罪，亦不違背其本意。被告有幫助該詐欺集團犯
      詐欺取財罪之未必故意，應可認定。
（四）被告雖辯稱：伊因婚後失業，本身又無工作，孩子尚在就
      學，經濟艱困之下，而遭詐欺集團向伊誑稱：可以協助辦
      理貸款云云，伊因涉世未深，一時失察，遂將上揭兩個帳
      戶交給該詐欺集團，致遭詐欺集團利用，伊也是被害人云
      云，並請求傳喚0000000000號行動電話之申請
      人吳志剛為證。惟查，被告在本院審理時自承：「我有跟
      三家銀行申請過貸款，都是銀行寄申請貸款的資料給我，
      我填好申請書後寄回銀行，銀行會打電話過來照會，如果
      核准就會對保，該三家銀行都有派人來和我簽貸款契約，
      核貸後會順便在貸款銀行開戶，銀行再將貸款撥到新開的
      帳戶裡」等語（本院卷第三十二頁反面），顯然其由以前
      之貸款經驗即可知，申辦貸款並無提供個人金融卡之需要
      ，準此，被告在該男子向其索要金融卡時，卻未查問究竟
      ，即貿然將金融卡連同存摺一併交給該男子，此一行徑自
      有可疑，何況由常理而言，設非被告提供上開二個帳戶予
      該詐欺集團使用，並配合不將帳戶予以掛失，則衡情，該
      詐欺集團亦無可能甘冒帳戶隨時處於遭被告掛失，致無法
      提領詐騙所得之風險，貿然使用該二個帳戶作為詐騙被害
      人之工具，不僅如此，依被告在偵查中先後陳稱：「他會
      找人把錢存到我的帳戶內，憑以向銀行貸款」、「我與台
      新銀行做過債權整合，所以不能再辦他家銀行的貸款」等
      語（偵查卷第五十五頁），足見其自始在將帳戶交給該不
      詳男子時，本身即具有透過該男子向銀行詐領貸款之不法
      意圖，此益徵被告對該男子將持其交付的兩個帳戶對外行
      騙之事實，非全無認識可比，僅未能料到自己亦是受騙對
      象而已，至於證人吳志剛在檢察官偵查中已經兩次傳喚未
      到，有其傳票之送達證書在卷可稽（偵查卷第七十五頁）
      ，且由前述可知，被告所辯：伊並不知情云云，應係卸責
      之詞，是故，吳志剛應無再予傳喚之必要，附此敘明。綜
      上，被告所辯應係卸責之詞，並不足採。
（五）綜上所述，本件事證已臻明確，被告犯行堪予認定，應依
      法論科。
三、查被告將其個人之二個帳戶提供予犯罪集團使用，並非直接
    參與該集團詐騙被害人之犯行，且被告對上揭詐欺犯罪，亦
    無為自己犯罪之意，其所為應僅止於對該集團之犯罪，提供
    構成要件以外之助力，係幫助犯。核被告所為，係犯刑法第
    三十條第一項前段、第三百三十九條第一項之幫助詐欺取財
    罪。被告為幫助犯，考量其犯行對該詐欺集團提供之助力有
    限，且替代性高，惡性不彰，爰依刑法第三十條第二項規定
    減輕其刑。被告一次提供兩個個人帳戶給詐欺集團使用，幫
    助該詐欺集團先後詐騙乙○○、甲○○及丙○○三名被害人
    ，係以一個幫助行為觸犯三個幫助詐欺取財罪名，為同種想
    像競合犯，應依刑法第五十五條規定處斷。原審因認被告罪
    證明確，審酌被告所為，助長不法份子的訛詐歪風，間接使
    執法人員難以追查真正詐欺集團成員之真實身分，被害人三
    人匯款之總數達二十三萬五千二百零三元，犯罪情節不輕，
    被告犯後並未坦承犯行，態度不佳及其他一切情狀，適用刑
    法第三十條第一項前段、第二項、第三百三十九條第一項、
    第五十五條等規定，判處被告有期徒刑四月，並諭知易科罰
    金之折算標準為以新臺幣一千元折算一日，另說明被告提供
    給該詐欺集團之兩個帳戶存摺、金融卡並未扣案，為免執行
    困難，不再宣告沒收之意旨，經核其認事用法均無不當，量
    刑亦甚妥適，應予維持。被告以其提供本案的二個帳戶給詐
    欺集團使用，並無幫助詐欺之意，其自己亦係被害人為由，
    向本院提起上訴，為無理由，應予駁回。
據上論斷，應依刑事訴訟法第四百五十五條之一第三項、第三百
六十八條，判決如主文。
本案經檢察官邱文中到庭執行職務。
中    華    民    國    98    年    5     月    26    日
                  刑事第五庭  審判長法  官  潘政宏
                                    法  官  張詠晶
                                    法  官  陳彥宏
以上正本證明與原本無異
不得上訴
                                    書記官  翁其良
中    華    民    國    98    年    5     月    26    日


司法院資訊處製作；財團法人民間司法改革基金會備份。
